【裁判字號】    99,訴,117
【裁判日期】    990212
【裁判案由】    違反毒品危害防制條例
【裁判全文】
臺灣彰化地方法院刑事判決               99年度訴字第117號
公  訴  人  臺灣彰化地方法院檢察署檢察官
被      告  甲○○
上列被告因違反毒品危害防制條例案件，經檢察官提起公訴（98
年度毒偵字第2461號），本院裁定以簡式審判程序審理，判決如
下：
    主    文
甲○○施用第一級毒品，累犯，處有期徒刑捌月。
    犯  罪  事  實
一、甲○○前因施用毒品案件，經本院裁定送觀察、勒戒後，認
    無繼續施用毒品之傾向，於民國87年6月12日執行完畢釋放
    ，並由臺灣彰化地方法院檢察署檢察官以87年度偵字第4312
    號為不起訴處分。於觀察勒戒執行完畢五年內之91年間，再
    因施用毒品案件，經本法院以92年度訴字第487號、92年度
    易字第278號判決分別判處有期徒刑8月、6月確定，惟甲○
    ○仍未戒除毒癮，前揭施用毒品案件犯後未達五年，復再犯
    施用毒品案件，經本院先後以95年度訴字第1607號判決判處
    有期徒刑9月、96年度訴字第400號判決判處有期徒刑1年確
    定。又因三度犯竊盜案件，經本院以96年度易字第187號判
    決各判處有期徒刑8月確定，另因違反空氣污染防制條例，
    經本院以95年斗簡字第572號判決判處有期徒刑4月確定，前
    開95、96年間所犯數罪經本院以96年聲減字第3441號裁定減
    刑並定應執行有期徒刑1年9月確定，於97年6月21日縮短刑
    期假釋，並於97年10月23日假釋期滿未經撤銷，以已執行完
    畢論。詎仍不知警惕，另基於施用第一級毒品海洛因之犯意
    ，於98年10月1日下午6時許，在彰化縣田尾鄉○○村○○路
    的產業道路旁，以將海洛因摻入香菸後點燃吸煙之方式，施
    用第一級毒品海洛因一次。嗣於同年10月2日下午4時56分許
    ，因其為列管之毒品調驗人口，而為警採尿送驗結果呈可待
    因、嗎啡陽性反應後，始查悉上情。
二、案經彰化縣警察局田中分局報請臺灣彰化地方法院檢察署檢
    察官偵查起訴。
    理    由
一、本件被告甲○○所犯係死刑、無期徒刑、最輕本刑為三年以
    上有期徒刑或高等法院管轄第一審案件以外之罪，並於本院
    行準備程序時就被訴事實為有罪之陳述，本院合議庭依前揭
    規定，經評議結果，裁定改由受命法官獨任行簡式審判程序
    ，先予敘明。
二、上揭犯罪事實，業據被告甲○○迭於警詢及本院行準備程序
    、審理程序時均坦承不諱，且其於98年10月2日為警查獲時
    所採取之尿液，經送鑑驗結果，確呈嗎啡及可待因陽性反應
    ，此有應受尿液採驗人尿液檢體採集送驗紀錄表及詮昕科技
    股份有限公司98年10月19日濫用藥物尿液檢驗報告各一紙附
    卷可稽，足認被告之自白應與事實相符，洵堪採信。
三、按修正毒品危害防制條例就施用毒品者，僅於「初犯」及「
    五年後再犯」二種情形，有其追訴條件之限制，即須於初犯
    經觀察、勒戒或強制戒治釋放後，五年內均無施用毒品之行
    為，始能認其前所實施之觀察、勒戒或強制戒治已足遮斷毒
    癮，而得於五年後再犯時，再予適用初犯之規定，重行觀察
    、勒戒等程序；倘五年內已經再犯，被依法追訴處罰，縱其
    第三次（或第三次以上）施用毒品之時間在初犯釋放五年以
    後，即與「五年後再犯」之情形有別，且因已於「五年內再
    犯」，顯見其再犯率甚高，原實施觀察、勒戒或強制戒治，
    已無法收其實效，而無五年戒斷期之存在，自無再經觀察、
    勒戒及強制戒治之必要，應由檢察官逕行起訴，最高法院95
    年度台非字第59號判決、95年度台非字第65號判決及95年度
    第7次刑事庭會議決定足供參照。本件被告前因施用毒品案
    件，經本院裁定送觀察、勒戒後，認無繼續施用毒品之傾向
    ，於87年6月12日執行完畢釋放，並由臺灣彰化地方法院檢
    察署檢察官以87年度偵字第4312號為不起訴處分。於觀察勒
    戒執行完畢五年內之91年間，再因施用毒品案件，經本法院
    以92年度訴字第487號、92年度易字第278號判決分別判處有
    期徒刑8月、6月確定，惟甲○○仍未戒除毒癮，前揭施用毒
    品案件犯後未達五年，復再犯施用毒品案件，經本院先後以
    95 年度訴字第1607號判決判處有期徒刑9月、96年度訴字第
    400號判決判處有期徒刑1年確定。此有臺灣彰化地方法院檢
    察署刑案資料查註紀錄表及臺灣高等法院被告前案紀錄表各
    一份附卷可稽；是被告於98年間再次施用毒品之犯行，即與
    觀察、勒戒或強制戒治執行完畢釋放後五年後再犯施用毒品
    罪之情形有別，應依法論科。
四、按海洛因係毒品危害防制條例所定之第一級毒品，不得非法
    施用。核被告所為，係犯毒品危害防制條例第10 條第1項之
    施用第一級毒品罪。被告為施用毒品而持有第一級毒品，其
    持有之低度行為應為施用之高度行為所吸收，不另論罪。又
    被告有如犯罪事實欄所載之前科，且經已執行完畢論，有臺
    灣彰化地方法院檢察署刑案資料查註紀錄表及臺灣高等法院
    被告前案紀錄表各一份附卷可稽，被告於受有期徒刑之執行
    完畢後，五年內故意再犯有期徒刑以上之罪，為累犯，應依
    刑法第47條第1項規定，加重其刑。爰審酌被告曾有施用毒
    品罪前科，仍再施用本件毒品，惟其對他人權益之侵害仍屬
    有限，於警詢中及本院行準備程序與審理時均已坦承犯行，
    暨其施用之情節等一切情狀，量處如主文所示之刑。
據上論斷，應依刑事訴訟法第273條之1第1項、第299條第1項前
段，毒品危害防制條例第10條第1項，刑法第11條前段、第47條
第1項，判決如主文。
本案經檢察官林依成到庭執行職務
中    華    民    國    99    年    2    月    12    日
                  刑事第四庭     法  官     吳俊螢
以上正本證明與原本無異。
如不服本判決，應於收受判決後10日內向本院提出上訴書狀，並
應敘述具體理由；其未敘述上訴理由者，應於上訴期間屆滿後20
日內向本院補提理由書（均須按他造當事人之人數附繕本「切勿
逕送上級法院」）。
中    華    民    國    99    年    2    月    12    日
                                 書記官     林怡吟
附錄本案論罪科刑法條全文：
毒品危害防制條例第十條
施用第一級毒品者，處六月以上五年以下有期徒刑。

司法院資訊處製作；財團法人民間司法改革基金會備份。
